【裁判字號】    90,交訴,21
【裁判日期】    900626
【裁判案由】    過失致死
【裁判全文】
臺灣苗栗地方法院刑事判決                            九十年度交訴字第二一號
    公  訴  人  臺灣苗栗地方法院檢察署檢察官
    被      告  乙○○
右被告因過失致死案件，經檢察官提起公訴（九十年偵字第一○四六號），本院判決
如左：
    主  文
乙○○從事業務之人，因業務上過失致人於死，處有期徒刑伍月，如易科罰金，以參
佰元折算壹日，緩刑參年。
    事  實
一、乙○○係苗栗縣苗栗市東昇材料行之送貨員，平日以騎乘機車送貨為業，為從事
    駕駛業務之人員，於民國八十九年十月十二日上午，騎乘車牌號碼ＩＤＳ─五一
    三號重型機車，自苗栗縣苗栗市東昇汽車材料行出發欲前往苗栗縣公館鄉五谷村
    晉益汽車修理廠送貨，沿苗栗市未劃有分向線，限速四十公里之勝利路由西往東
    方向行駛時，本應注意行車速度，依標誌之規定，無標誌者，在市區道路，時速
    應不得超過四○公里之規定，並應注意車前狀況，隨時採取必要之安全措施，以
    防止危險之發生，且當時天候為晴、日間自然光線、道路路面乾燥、無缺陷、無
    障礙物、視距良好，並無不能注意之情形，竟疏未注意，以時速約五十公里之速
    度貿然行駛，並未注意車前狀況，斯時，適有謝長賢駕駛電動車沿苗栗市○○路
    由西往東方向在乙○○前方路中央慢慢行駛，欲左轉至左側路邊樹下之菜販處，
    亦應注意汽車左轉時應先顯示車輛前後之左邊方向燈光，或由駕駛人表示左臂平
    伸，手掌向下之手勢，依當時情形並無不能注意之情事，亦疏未注意及此，即貿
    然左轉，此時乙○○發現煞車不及，其所騎乘之上開機車自後撞及該電動車之左
    後方，造成上開機車壓在電動車上，使謝長賢受有頭部外傷、顱內出血等傷害，
    經送醫後延至八十九年十月十二日十九時五十分許不治死亡。乙○○於肇事後，
    犯罪未被發覺前，當埸向前往處理之警員承認肇事，自首而接受裁判。
二、案經苗栗縣警察局苗栗分局報請臺灣苗栗地方法院檢察署檢察官相驗後，該署檢
    察官自動檢舉偵查起訴。
    理  由
一、訊據被告乙○○對其於右揭時地因駕駛車號ＩＤＳ－五一三號重型機車與被害人
    謝長賢駕駛之電動車發生相撞致被害人死亡之事實供承不諱，核與被害人之子丙
    ○○指訴之情節相符，並有大千綜合醫院丙種診斷證明書、苗栗縣警察局苗栗分
    局南苗派出所相驗案件初步調查報告表、道路交通事故調查報告表、現場及車損
    照片十幀附卷可稽，又被害人丙○○因本件車禍受有頭部外傷、顱內出血等傷害
    而死亡，並經臺灣苗栗地方法院檢察署檢察官督同檢驗員相驗明確，有勘驗筆錄
    、相驗屍體證明書、驗斷書等在卷足憑，足見被告之自白確與事實相符。
二、按行車速度，依標誌之規定，無標誌者，在市區道路，時速應不得超過四○公里
    ，且汽車行駛時，駕駛人應注意車前狀況，並隨時採取必要之安全措施，道路交
    通安全規則第九十三條第一項第一款、第九十四條第三項分別定有明文，本件肇
    事地點速限為時速四十公里，被告於右揭時地駕駛重型機車，途經肇事地段，本
    應注意上開規定，且本件車禍發生當時，天候為晴、日間自然光線、道路路面乾
    燥、無缺陷、無障礙物、視距良好，有前開道路交通事故調查報告表在卷可稽。
    被告當時並無不能注意之情事，詎其應注意，並能注意，而不注意，以五十公里
    之速度超速行駛，且未注意車前狀況，並隨時採取必要之安全措施而肇事，其對
    車禍之發生應有過失，又被害人丙○○未注意左轉時應先顯示車輛前後之左邊方
    向燈光，或由駕駛人表示左臂平伸，手掌向下之手勢，雖對本件車禍之發生亦與
    有原因，惟揆諸前揭道路交通安全規則規定，各該原因之存在並不影響被告對本
    件肇事確有過失之認定，且丙○○係因被告之撞擊而致死，其因果關係至為明確
    。本件事證明確，被告犯行洵堪認定。
三、按刑法上所謂業務，係指個人基於社會地位繼續反覆所執行之事務，被告既受僱
    於東昇材料行，從事送貨員業務，核被告所為，係犯刑法第二百七十六條第二項
    之從事業務之人，因業務上之過失致人於死罪。被告於肇車後向警自首坦承肇事
    ，業經現場處理警員甲○○於本院審理時證述無誤，為對於未發覺之罪自首而受
    裁判，應依法減輕其刑。爰審酌被告肇事之過失程度，所生之危害、肇事後態度
    尚稱良好，且被告事後已與被害人家屬達成民事和解，願賠償損害新台幣一百九
    十萬元，有苗栗縣苗栗市調解委員會調解書一紙附卷可憑及被害人亦同有過失等
    一切情狀，量處如主文所示之刑。又被告行為後，刑法第四十一條業經總統於九
    十年一月十日公布修正，同年一月十二日生效，將修正前原規定「犯最重本刑為
    三年以下有期徒刑以下之刑之罪，而受六月以下有期徒刑或拘役之宣告，因身體
    、教育、職業或家庭之關係，執行顯有困難者，得以一元以上三元以下折算一日
    ，易科罰金。」公布修正為「犯最重本刑為五年以下有期徒刑以下之刑之罪，而
    受六個月以下有期徒刑或拘役之宣告，因身體、教育、職業、家庭之關係或其他
    正當事由，執行顯有困難者，得以一元以上三元以下折算一日，易科罰金。但確
    因不執行所宣告之刑，難收矯正之效，或難以維持法秩序者，不在此限。併合處
    罰之數罪，均有前項情形，其應執行之刑逾六月者，亦同。」比較修正前、後條
    文規定之結果，以修正後之規定有利於被告，自應依刑法第二條第一項前段之規
    定，適用裁判時之法律即修正後之刑法第四十一條第一項前段之規定，就被告所
    處如主文所示之有期徒刑，諭知易科罰金之折算標準。查被告前未曾受有期徒刑
    以上刑之宣告，有臺灣苗栗法地方院檢察署刑案資料查註紀錄表及臺灣高等法院
    被告全國前案紀錄表各一紙在卷可憑，本次係過失所犯，惡性尚非重大，經此教
    訓，應知警惕當無再犯之虞，本院認以暫不執行刑罰為適當，爰併宣告緩刑三年
    ，以勵自新。
據上論斷，應依刑事訴訟法第二百九十九條第一項前段，刑法第二條第一項前段、第
二百七十六條第二項、第六十二條前段、第四十一條第一項前段、第七十四條第一款
，罰金罰鍰提高標準條例第一條前段、第二條，判決如主文。
本案經檢察官陳佞如到庭執行職務。
中      華      民      國     九十     年      六      月    二十六    日
                                  臺灣苗栗地方法院交通法庭
                                        法  官  黃  建  都
右正本證明與原本無異
如不服本判決，應於判決送達後十日內向本院提出上訴狀（應附繕本），上訴於臺灣
高等法院臺中分院。
                                        書記官  黃  士  益
中      華      民      國     九十     年      六      月    二十六    日
附錄本案論罪科刑法條全文
刑法第二百七十六條第二項
從事業務之人，因業務上之過失犯前項之罪者，處五年以下有期徒刑或拘役，得併科
三千元以下罰金。


司法院資訊處製作；財團法人民間司法改革基金會備份。
